【裁判字號】    97,易,4015
【裁判日期】    971210
【裁判案由】    詐欺
【裁判全文】
臺灣臺中地方法院刑事判決              97年度易字第4015號
公  訴  人  臺灣臺中地方法院檢察署檢察官
被      告  甲○○
上列被告因詐欺案件，經檢察官提起公訴（97年度偵字第15740
號），本院判決如下：
    主    文
甲○○幫助意圖為自己不法之所有，以詐術使人將本人之物交付
，處有期徒刑貳月，如易科罰金，以新臺幣壹仟元折算壹日。
    犯罪事實
一、甲○○在可預見其將自己所申辦之郵局帳戶提供予真實姓名
    年籍不詳之成年人後，該成年人及其所屬詐欺集團成年成員
    將可能藉由蒐集所得之帳戶，遂行詐欺取財犯罪之目的，而
    其發生並不違背自己本意之情況下，基於幫助他人犯詐欺取
    財罪之不確定故意，於民國97年5月8日下午3時許，在臺中
    市○○路與崇德路口附近之加油站，將其所申辦之臺灣郵政
    股份有限公司大里草湖郵局帳號00000000000000號帳戶之存
    摺、金融卡及密碼交付給自稱為「陳先生」之成年男子使用
    ，容任他人作為詐欺取財之工具。而該年籍不詳自稱「陳先
    生」之成年男子取得上開帳戶存摺、提款卡及密碼後，即與
    其所屬之詐欺集團成年成員共同基於意圖為自己不法所有之
    犯意聯絡，於同日晚間7時30分許，由不詳之成年男子僭充
    國泰世華銀行銀員，以00000000000電話撥打電話予乙○○
    ，向乙○○佯稱其先前在網路購物時，誤設為分期付款，須
    至自動櫃員機進行操作始能終止分期付款，並要乙○○提供
    同等金額之帳戶云云，使乙○○陷於錯誤，於同日晚間8時
    18分許，依指示至某金融機構自動櫃員機進行操作，將新臺
    幣（下同）2萬3000元匯入其所申辦之國泰世華銀行帳號
    0000 00000000號後，又於同日晚間8時28分許，依該詐欺集
    團成年成員之指示，以英文介面操作轉帳2萬3, 393元至甲
    ○○之上開大里草湖郵局帳戶內，詐欺集團成員旋即提領一
    空。嗣因該詐欺集團成年成員，又撥打電話予乙○○，佯稱
    乙○○上開國泰世華銀行帳戶非安全帳戶，須以另1帳戶存
    入2萬3,000元，以便退回已轉入甲○○之上開郵局帳戶內之
    款項云云，乙○○始察覺有異，而報警處理，循線查悉上情
    。
二、案經臺中縣警察局霧峰分局報請臺灣臺中地方法院檢察署檢
    察官偵查起訴。
    理  由
一、按被告以外之人於審判外之言詞或書面陳述，除法律有規定
    者外，不得作為證據，刑事訴訟法第159條固定有明文，惟
    被告以外之人於審判外之陳述，雖不符同法第159條之1至之
    4規定，而經當事人於審判程序同意作為證據，法院審酌該
    言詞陳述或書面陳述作成時之情況，認為適當者，亦得為證
    據。又當事人、代理人或辯護人於法院調查證據時，知有第
    159條第1項不得為證據之情形，而未於言詞辯論終結前聲明
    異議者，視為有前項之同意，此亦據同法第159條之5規定明
    確。查本案所引用之證據資料（詳後引證據），其中傳聞證
    據部分，縱無刑事訴訟法第159條之1至第159條之4或其他規
    定之傳聞證據例外情形，亦因被告及檢察官於本院審理中就
    其證據能力均無異議，且以之作為證據並無不當，依上揭法
    條之規定，自均有證據能力。
二、上開犯罪事實，業據被告甲○○於本院審理時坦承不諱（見
    本院卷第42頁反面），核與證人即被害人乙○○於警詢中所
    證述之情節相符，復有被告上開大里草湖郵局帳戶之開戶資
    料及客戶往來交易明細表與被害人乙○○匯款之自動櫃員機
    儲戶交易明細表在卷可稽（見警卷第10至14頁），足認被告
    之自白核與事實相符，自堪採信。
三、按刑法上之故意，分為直接故意（確定故意）與間接故意（
    不確定故意）。行為人對於構成犯罪之事實，明知並有意使
    其發生者，為直接故意；行為人對於構成犯罪之事實，預見
    其發生而其發生並不違背其本意者，為間接故意。而金融機
    構之帳戶為個人理財之工具，為便利大眾使用此一理財工具
    ，以資活絡資金供需，對於申請開設金融帳戶並無設有任何
    特殊之限制，一般民眾皆能自由申請開戶，並得同時在不同
    金融機構申請多數存款帳戶使用，乃眾所周知之事實，依一
    般人之社會生活經驗，倘係經由合法管道之收入或支出，其
    於金融帳戶之存放及提領，本可自行向金融行庫開立帳戶後
    使用，殊無大費周章使用他人帳戶之必要，況且近來詐騙案
    件層出不窮，詐騙集團多利用人頭帳戶做為出入帳戶，不僅
    廣為媒體所披載，亦經政府一再宣導提醒注意，尤以現今各
    地金融機構所設自動提款機莫不設定轉帳之警示畫面，或張
    貼警示標語，促請使用大眾注意，衡諸目前社會以電視、報
    紙甚至網路等管道流通資訊之普及程度，以及使用自動提款
    機從事提款、轉帳交易之頻繁，苟見有陌生人不思以自己名
    義申請開立帳戶，反而向不特定人蒐集或收購他人之金融機
    構帳戶使用，自屬可疑。再者，一般而言，欲使用提款卡領
    取款項者，須於金融機構所設置之自動櫃員機上依指令操作
    ，並輸入正確之密碼，方可順利領得款項，若非帳戶所有人
    同意、授權而告知提款卡密碼等情況，單純持有金融卡之人
    ，欲隨機輸入號碼而領取款項之機會，不法之人任意輸入號
    碼而與正確之密碼相符者，機率微乎其微，況且，倘非事先
    提供提款卡及密碼，詐欺集團大費週章使被害人匯款後，又
    何能順利提領款項，以遂詐欺之目的。本件被告於行為時為
    27歲之成年人，已有相當之社會經驗，對於帳戶提供他人使
    用，將可能為他人從事不法，應有預見，且被告於本院審理
    時亦坦認其交付存摺、提款卡及密碼時，有想到對方可能拿
    其帳戶去向別人騙錢之事實（見本院卷第42頁反面），是被
    告具備幫助詐欺取財之不確定故意，應可認定。綜上所述，
    本案事證明確，被告幫助詐欺既遂之犯行堪以認定，自應依
    法論科。
四、按刑法上之幫助犯，係對於犯罪與正犯有共同之認識，而以
    幫助之意思，對於正犯資以助力，而未參與實施犯罪之行為
    者而言，最高法院著有75年臺上字第1509號、84年臺上字第
    5998號及88年臺上字第1270號判決意旨可供參照。是以，如
    未參與實施犯罪構成要件之行為，且係出於幫助之意思提供
    助力，即屬幫助犯，而非共同正犯。本件被告提供其所有上
    開大里草湖郵局帳戶之存摺、提款卡及密碼，使上開詐騙集
    團成員得基於詐欺取財之犯意，向被害人乙○○詐取財物，
    以遂行其詐欺取財之犯行，是被告所為，係對於詐騙集團成
    員遂行詐欺取財犯行，資以助力，揆諸上開判決意旨，自應
    成立幫助詐欺取財罪。核被告所為，係犯刑法第30條第1項
    、第339條第1項幫助詐欺取財罪，爰依刑法第30條第2項規
    定，按正犯之刑減輕之。爰審酌被告將帳戶供他人犯罪使用
    ，影響社會正常交易安全，增加被害人尋求救濟之困難，並
    使犯罪之追查趨於複雜，及被告提供之帳戶僅有1本，對被
    害人所造成之損害為2萬3,393元，被告於犯罪後於本院審理
    中始坦承犯行，又未能與被害人達成和解，暨被告犯罪之動
    機、目的、手段平和等一切情狀，量處如主文所示之刑，並
    斟酌本件犯罪情節之輕重，及被告之家庭狀況、資力、智識
    程度等情（參警卷受詢問人欄之記載），諭知以1,000 元折
    算1日之易科罰金折算標準，以資懲儆。
據上論結，依刑事訴訟法第299條第1項前段，刑法第30條第1項
前段、第2項、第339條第1項、第41條第1項前段，刑法施行法第
1條之1第1項、第2項前段，判決如主文。
本案經檢察官丙○○到庭執行職務。
中    華    民    國    97    年    12    月    10    日
                  刑事第十七法庭  審判長法  官  江奇峰
                                        法  官  郭書豪
                                        法  官  廖純卿
上正本證明與原本無異。
如不服本判決應於收受送達後10日內向本院提出上訴書狀，並應
敘述具體理由；其未敘述上訴理由者，應於上訴期間屆滿後20日
內向本院補提理由書（均須按他造當事人之人數附繕本）「切勿
逕送上級法院」。
                                        書記官  童秉三
中    華    民    國    97    年    12    月    10    日
附錄論罪科刑實體法條文：
刑法第339條第1項。
意圖為自己或第三人不法之所有，以詐術使人將本人或第三人之
物交付者，處5年以下有期徒刑、拘役或科或併科1千元以下罰金
。


司法院資訊處製作；財團法人民間司法改革基金會備份。
